【裁判字號】    99,上訴,1623
【裁判日期】    990825
【裁判案由】    毒品危害防制條例
【裁判全文】
臺灣高等法院臺中分院刑事判決        99年度上訴字第1623號
上  訴  人
即  被  告  甲○○
上列上訴人即被告因毒品危害防制條例案件，不服臺灣臺中地方
法院99年度訴字第1567號中華民國99年6月30日第一審判決（起
訴案號：臺灣臺中地方法院檢察署99年度毒偵字第1495號），提
起上訴，本院判決如下：
    主  文
上訴駁回。
    理  由
一、按依刑事訴訟法第350條、第361條、第362條、第367條規定
    ，不服地方法院之第一審判決而上訴者，須提出上訴書狀，
    並應敘述具體理由，為上訴必備之程式；其所提出之書狀未
    敘述上訴理由，或僅曾以言詞陳述上訴理由者，均應於上訴
    期間屆滿後20日內補提理由書於第一審法院。第一審法院經
    形式審查，認逾期未補提上訴理由者，應定期間先命補正；
    逾期未補正者，為上訴不合法律上之程式，應以裁定駁回。
    倘已提出上訴理由，但所提非屬具體理由者，或已上訴但未
    提上訴理由，經審判長定期間補正仍未補正者，則應由第二
    審法院以上訴不合法律上之程式，判決駁回。而所謂具體理
    由，必係依據卷內既有訴訟資料或提出新事證，指摘或表明
    第一審判決有何採證認事、用法或量刑等足以影響判決本旨
    之不當或違法，而構成應予撤銷之具體事由，始克當之（例
    如：依憑證據法則具體指出所採證據何以不具證據能力，或
    依憑卷證資料，明確指出所為證據證明力之判斷如何違背經
    驗、論理法則）；倘僅泛言原判決認定事實錯誤、違背法令
    、量刑失之過重或輕縱，而未依上揭意旨指出具體事由，或
    形式上雖已指出具體事由，然該事由縱使屬實，亦不足以認
    為原判決有何不當或違法者（例如：對不具有調查必要性之
    證據，法院未依聲請調查亦未說明理由，或援用證據不當，
    但除去該證據仍應為同一事實之認定），皆難謂係具體理由
    ，俾與第二審上訴制度旨在請求第二審法院撤銷、變更第一
    審不當或違法之判決，以實現個案救濟之立法目的相契合，
    並節制濫行上訴（最高法院97年度台上字第892號刑事判決
    意旨參照）。
二、本件上訴人即被告甲○○（下稱被告）於民國99年7月16日
    向原審法院提出上訴書狀，惟未記載上訴理由，至同年7月
    27日補提上訴理由狀，核其所記載之上訴理由略為：「被告
    甲○○於98年11月間至99年3月一直都有至中國醫藥學院接
    受美沙冬治療，極有戒毒之意，且家中我又是獨子，母親已
    年邁急需我照顧扶養，是否懇請鈞長准予給我機會改判6月
    罰金。」等語。
三、本院查：
  (一)被告因不服上開臺灣臺中地方法院之第一審判決，而於前述
    時間具狀敘明理由向原審法院提起上訴，則依刑事訴訟法第
    361條第2項之規定、該條項立法修正理由及上揭最高法院判
    決意旨，被告倘已提出上訴理由，但所提非屬具體理由者，
    即應由第二審法院以上訴不合法律上之程式，以判決駁回之
    ；且上訴理由之具體與否係屬第二審法院審查範圍，不在命
    補正之列（參見法院辦理刑事訴訟案件應行注意事項第162
    點）。
  (二)又原判決係依中山醫學大學附設醫院檢驗科藥物檢測中心所
    出具之尿液檢驗報告、臺中市警察局第二分局委託鑑驗尿液
    代號與真實姓名對照表、採集尿液鑑定同意書等各1份與被
    告於偵查及原審之自白，而認定被告確有本件施用第一級毒
    品海洛因1次之犯行，並參卷附臺灣高等法院被告前案紀錄
    表之記載，以被告曾經觀察、勒戒執行完畢釋放後，5年內
    再犯本件毒品危害防制條例第10條之罪，且係累犯，但符合
    自首之要件，遂適用毒品危害防制條例第10條第1項、刑法
    第11條前段、第47條第1項、第62條前段等規定，審酌被告
    未能自律，然知坦承犯行，及其犯罪之動機、方法、手段、
    智識程度等一切情狀，對被告判處有期徒刑7月；核其採證
    認事、用法及量刑均無違誤或不當。
  (三)而被告雖以上訴書狀記載前揭理由提起上訴，然既不爭執其
    有本件施用第一級毒品海洛因之行為，復未本於案內之卷證
    資料或提出新事證，指明原判決之採證認事、用法或量刑有
    何違誤，而可構成應予撤銷之具體事由，且原判決之量刑核
    無失出或不當，業如前述；是其僅於上訴書狀中敘述有戒毒
    之意、年邁母親待其扶養及單純請求改判較輕之刑等語，自
    非前開說明所稱之具體理由。
四、綜上所述，被告之上訴理由既非前開說明所謂之具體理由，
    則揆諸前揭最高法院判決之意旨，及依「程序優先於實體」
    之刑事訴訟法原則，本件上訴即不合法定上訴程式，而應予
    駁回，並不經言詞辯論為之。
據上論斷，應依刑事訴訟法第367條前段、第372條，判決如主文
。
中    華    民    國    99    年    8     月    25    日
            刑事第九庭  審判長法  官  江  德  千
                              法  官  許  旭  聖
                              法  官  莊  深  淵
以上正本證明與原本無異。
如不服本判決應於收受送達後十日內向本院提出上訴書狀，其未
敘述上訴之理由者，並得於提起上訴後十日內向本院補提理由書
（均須按他造當事人之人數附繕本）「切勿逕送上級法院」。
                              書記官  陳  振  海
中    華    民    國    99    年    8     月    25    日

司法院資訊處製作；財團法人民間司法改革基金會備份。
